【裁判字號】    97,交聲,591
【裁判日期】    970428
【裁判案由】    違反道路交通管理處罰條例聲明異議
【裁判全文】
臺灣桃園地方法院交通事件裁定        97年度交聲字第591號
原處分機關  交通部公路總局新竹區監理所
異  議  人  乙○○
上列異議人因違反道路交通管理處罰條例案件，不服原處分機關
交通部公路總局新竹區監理所中華民國97年3 月20日壢監裁字第
裁53-DB0000000號裁決，向本院聲明異議，本院裁定如下：
    主  文
異議駁回。
    理  由
一、原處分意旨略以：異議人即受處分人乙○○，於民國97年 1
    月19日21時25分騎乘008 －BSR 號重機車，行經桃園縣中壢
    市○○路與健行路路口時闖紅燈，並經交通勤務警察制止，
    ，仍拒絕停車接受稽查而逃逸，為桃園縣政府警察局中壢分
    局龍興派出所員警甲○○，依道路交通管理處罰條例第53條
    第1 項、第60條第1 項之規定，逕行舉發並填掣桃警局交字
    第DB0000000 號違規通知單，嗣異議人於應到案日期前提出
    申訴，經原處分機關函請舉發單位調查結果，仍認異議人確
    有上開違規行為，原處分機關於97年3 月20日壢監裁字第裁
    53-DB0000000號違反道路交通管理事件裁決書，以相同事由
    ，就「闖紅燈」之違規事實，裁處異議人罰鍰新臺幣（下同
    ）1,800 元；而就「不服攔停稽查，逕行逃逸」之違規事實
    ，裁處異議人罰鍰3,000 元，合計裁處罰緩4,800 元，並記
    違規點數4 點。
二、異議意旨略以：（一）異議人案發當時確有行經該路口，但
    伊並無闖紅燈及逕行逃逸之事實。（二）員警應負舉證之責
    ，然舉發員警既無拍照，僅以親眼目視而認定伊違規屬實，
    實難讓人心服口服云云。
三、經查：
（一）證人即舉發員警甲○○於本院調查時到庭證述：伊當時和
      另一同事執行巡邏及取締違規勤務，伊等便將警車停在龍
      岡路 2段與英士二街的路口，定點攔檢。因健行路與龍岡
      路2 段是Ｙ字路口，所以健行路的路口是綠燈的時候，龍
      岡路1段的路口是紅燈，所以伊等在龍岡路2段的攔檢位置
      可以很清楚的看到健行路的行車狀況，當健行路的車子在
      行駛的過程中，從龍岡路 1段過來的車輛就是闖紅燈，當
      時伊的另一同事是站在伊的前面，伊和伊的同事都有看到
      有2 台機車從龍岡路1 段闖紅燈，伊的同事去攔阻的時候
      ，那 2輛機車加速的往車道內側行駛，閃避伊同事的攔停
      ，伊看到之後便往車道內側方向走過去，並鳴笛、手上拿
      著指揮棒揮舞要求那2 輛機車停下來，但該2 輛機車卻都
      往內側閃躲，且當時健行路也有車子過來，所以那2 輛機
      車就放慢速度，當時伊已經鎖定那2 輛違規機車。第1 台
      機車是雙載，駕駛沒有戴安全帽，伊與第1 台機車的距離
      很近，伊手拿指揮棒就可以敲擊駕駛，但是當時伊並沒有
      這樣做，因此那輛機車就越過伊離去。後來第2 台機車也
      跟著過來，伊也一樣鳴笛、揮指揮棒，但是第2 輛機車也
      是往內側車道閃避通過伊，那台機車只有1 個人，駕駛的
      頭髮後面削薄，有一點長度，伊覺得看起來是個男的。第
      2 輛機車通過的時候，伊就拿起筆要記下他們的車號，但
      第1 台機車後座的乘客用雙腳擋住機車的號牌，所以伊就
      看不到第1 台機車的車號，第2 台機車通過伊時，伊很清
      楚看到機車號牌很乾淨，是寫著008-BSR ，伊便記下號牌
      並標註違規時間，回去以後再查車籍資料填載舉發單等語
      明確，而證人就取締之經過證述綦詳，且其係執行交通勤
      務之員警，之前與異議人素不相識，並無仇怨，僅因服勤
      交通巡邏勤務，而偶然舉發本件違規而已，自無憑空捏造
      違規事實，藉此誣攀異議人之必要，此外，並有證人當庭
      繪製之現場圖為憑，足認證人前開所述屬實，應可採信。
（二）雖異議人辯稱：伊當時並未聽到警察有鳴笛，且當時由伊
      騎車，後面有載人等語，與證人上揭證述：第2 輛機車只
      有1 個人，駕駛的頭髮後面削薄，有一點長度，伊覺得看
      起來是個男的等語顯有出入，然異議人既自承於案發當時
      確有行經上開路口，且證人甲○○係於違規機車通過之時
      ，立即以筆記下違規車輛之車號，是證人甲○○誤認違規
      車輛之情形甚低，甚且，證人就違規車輛之違規情形既已
      證述明確，自難僅以證人就駕駛之性別、違規車輛上之人
      數有所誤認，而遽認其上開證述均無可採，是異議人上開
      辯解，自無從為其有利之認定。
（三）又鑑於交通違規事實往往驟然而現、稍縱即逝，若硬性要
      求舉發員警不分違規情節，一律必須預留證據，俾便事後
      提出供法院審酌，除有現實技術可行性之困難外，勢將大
      幅提高交通管理之行政成本，並嚴重削弱道路交通管理之
      行政效能，此絕非立法者制定道路交通管理法規之本意。
      是舉發單位雖未能提出異議人違規照片或攝影畫面供異議
      人檢視，然逕行舉發交通違規並不以攝影或照相存證為其
      要件，亦不以舉發錄影或照片為唯一之證明方法，若舉發
      員警係親眼見聞違規經過，並經以證人之身分具結後為證
      述，此證人證詞仍不失為證明方法之一種。本件既經證人
      甲○○到庭具結，證述其舉發經過，確認異議人確有行經
      有燈光號誌管制之交岔路口闖紅燈及不服攔停稽查，逕行
      逃逸之違規事實，其所為證言並屬可信，業如前述，則異
      議人之違規行為已堪認定，異議人以前詞指摘本件舉發不
      當，尚屬無據。
（四）綜上，本件事證明確，異議人之違規行為堪以認定。
四、按汽車駕駛人，行經有燈光號誌管制之交岔路口闖紅燈者，
    處1,800 元以上5,400 元以下罰鍰；汽車駕駛人，駕駛汽車
    有違反本條例之行為，經交通勤務警察或依法令執行交通稽
    查任務人員制止時，不聽制止或拒絕停車接受稽查而逃逸者
    ，除按各該條規定處罰外，處3,000 元以上6,000 元以下罰
    鍰；汽車駕駛人有第53條情形者，記違規點數3 點；有第60
    條第1 項情形者，記違規點數1 點，道路交通管理處罰條例
    第53條第1 項、第60條第1 項、第63條第1 項第3 款及同項
    第1 款分別定有明文。經查，異議人確有上開闖紅燈及不服
    攔停稽查，逕行逃逸之違規事實，已如前述，原處分機關因
    依上開規定，並參酌「違反道路交通管理事件統一裁罰標準
    表」，裁處異議人罰鍰4,800 元，並記違規點數4 點，經核
    即無不合。異議人以上揭異議意旨為由，向本院聲明異議，
    為無理由，應予駁回，爰裁定如主文。
五、據上論斷，應依道路交通案件處理辦法第19條，裁定如主文
    。
中    華    民    國    97    年    4     月    28    日
                        交通法庭  法  官  羅國鴻
以上正本證明與原本無異。
如不服本裁定，應於裁定送達後5 日內向本院提出抗告狀。
                                  書記官  戴育萍
中    華    民    國    97    年    4     月    29    日


司法院資訊處製作；財團法人民間司法改革基金會備份。
